臺灣高等法院高雄分院民事判決　　　　　96年度上易字第53號
上 訴 人　乙○○
被上訴人　甲○○
上列當事人間請求損害賠償事件，上訴人對於民國96年1 月17日
臺灣屏東地方法院95年度訴字第482 號第一審判決提起上訴，本
院於96年6 月20日言詞辯論終結，判決如下：
    主      文
上訴駁回。
第二審訴訟費用由上訴人負擔。
    事實及理由
一、被上訴人主張：兩造有情感及債務糾紛，上訴人遂於民國94
    年11月20日19時許前往屏東縣屏東市光武2 巷2 之7 號被上
    訴人住處，向被上訴人母親莊麗勤恐嚇稱：「叫你女兒回來
    處理，不然找黑道過來，對大家都不好」，且要被上訴人母
    親傳達被上訴人知悉，上訴人又於94年11月23日14時25分許
    前往屏東縣屏東市○○路740 之1 號被上訴人所經營之金白
    麗美容美體生活館內，向店內之美容師鍾寶鈴恐嚇稱：「如
    甲○○跟其他男人在一起，就要她死，如他沒來站崗，也會
    找黑道的人來站崗」，亦要鍾寶鈴轉達上開內容予被上訴人
    知悉；上訴人甚且於94年11月23日15時1 分至16時47分許間
    ，在屏東縣屏東市○○路250 號、屏東縣屏東市○○路450
    號14樓等地，利用其行動電話門號0000000000，連續3 次傳
    送簡訊「如果再沒有誠意接電話，馬上店裡就會有事，請三
    思! 」、「如果妳再沒有誠意接電話的話，我決定陪妳玩到
    底! 存證信函、黑道堵妳! 有本事就不要回店裡和妳父母家
    ! 明天起，店裡我全面接管! 請勿自誤! 」、「文的、武的
    ，我陪妳玩到底! 妳沒誠意，不能怪我! 」等語，傳送至被
    上訴人所使用之行動電話門號0000000000，使被上訴人心生
    畏懼，被上訴人並因精神受壓迫而就醫治療，爰依民法第
    195 條第1 項前段之規定，訴請上訴人賠償損害等情，求為
    命上訴人給付被上訴人新台幣（下同）100 萬元，及自起訴
    狀繕本送達翌日即95年8 月18日起至清償日止，按週年利率
    5%計算之利息之判決。（原審判決上訴人給付被上訴人30萬
    元及其利息，而駁回被上訴人其餘請求，被上訴人就敗訴部
    分未據聲明不服）。被上訴人於本院為駁回上訴之聲明。
二、上訴人則以：被上訴人所提出之書證都是偽證，且伊發的簡
    訊只是氣話，上訴人並無恐嚇被上訴人。又原審判決賠償30
    萬元太高等語，資為抗辯，並於本院聲明：(一)原判決關於上
    訴人敗訴部分廢棄。(二)上開廢棄部分，被上訴人在第一審之
    訴駁回。
三、兩造不爭執事項：
  (一)上訴人因恐嚇危害安全罪經刑事法院判決拘役40日，如易科
    罰金以300 元折算1 日確定。
  (二)被上訴人教育程度為高職畢業，開設美容護膚店每月收入約
    5、6萬元，目前無不動產。上訴人教育程度為大學畢業，案
    發前服務於日商三菱重工從事興建臺灣高鐵工作，每月收入
    10餘萬元，目前無業，亦無不動產。
  (三)台灣屏東地方法院（下稱屏東地院）95年度簡字第836 號、
    95 年度簡上字第217 號刑事判決書。
四、本件兩造所爭執事項：(一)上訴人是否有恐嚇被上訴人，被上
    訴人得否請求損害賠償？(二)原審判決上訴人給付被上訴人30
    萬元，是否適當？茲分述如下：
  (一)上訴人是否有恐嚇被上訴人，被上訴人得否請求損害賠償？
  1.被上訴人上開主張之事實，業據其提出屏東地檢署94年度偵
    字第5989號聲請簡易判決處刑書1 件、寶建醫院診斷證明書
    2 件為證（原審卷第6 、7 、14、15頁）。上訴人雖辯稱：
    被上訴人所提出書證都是偽證，簡訊只是氣話，上訴人並無
    恐嚇被上訴人云云。惟查證人鍾寶鈴於(1)偵查中證稱：94年
    11月23日下午2 時許，上訴人說已聯絡記者，要把老闆娘的
    事揪出來，要我們不要來工作，上訴人說如果他沒來站崗也
    會要黑道的人來站崗（上開偵字卷第7 頁）、(2)警詢中證稱
    ：94年11月中旬起，上訴人每天不特定時間打電話到店裏追
    蹤老闆娘行蹤，並到店門口對我們放話，說他是老闆娘的男
    朋友，老闆娘都不接他電話，要一直等到老闆娘回來，如果
    讓他知道她（老闆娘）跟別的男人在一起，就要讓她死、他
    自己也死，大家一起死等言詞（警卷第10頁）等語；證人莊
    麗勤於偵查中證稱：上訴人於94年11月曾到我家2 次，說叫
    妳女兒回來開票，不然找黑道過來，就不好等語（上開偵字
    卷第171 頁），並有被上訴人受恐嚇簡訊翻攝照片3 張（警
    卷第13、14頁）、行動電話門號0000000000、0000000000雙
    向通聯紀錄1 份（上開偵字卷第67頁）可佐，上訴人就上開
    恐嚇言語於偵查中自陳：「我跟她在一起時她人比較強勢，
    若別人傳這種簡訊給我，我就會害怕」等語（上開偵字卷第
    21頁），業經本院調閱屏東地檢署94年度偵字第5989號偵查
    卷宗、屏東地院95年度簡字第836 號、95年度簡上字第217
    號刑事卷宗查明無訛，足見被上訴人受上訴人恐嚇言語所積
    壓之心理上負擔，造成情緒焦躁不安，進而求助精神治療，
    亦屬真實，上訴人上開所辯，不足採信。又上訴人因上開恐
    嚇犯行，業經屏東地院判處拘役40日確定在案，有屏東地院
    95年度簡字第836 號、95年度簡上字第217 號刑事判決書可
    稽。被上訴人上揭主張自堪信為真實。
  2.按因故意或過失，不法侵害他人之權利者，負損害賠償責任
    ；又不法侵害他人之身體、健康、名譽、自由、信用、隱私
    、貞操，或不法侵害其他人格法益而情節重大者，被害人雖
    非財產上之損害，亦得請求賠償相當之金額。民法第184 條
    第1 項前段、第195 條第1 項前段分別定有明文。本件上訴
    人恐嚇加害被上訴人之人格權，致被上訴人精神上受有損害
    ，被上訴人請求上訴人賠償損害，自屬有據。
  (二)原審判決上訴人給付被上訴人30萬元，是否適當？
  1.按非財產上損害之賠償須以人格權遭遇侵害，使精神上受有
    痛苦為必要，其核給之標準固與財產上損害之計算不同，然
    非不可斟酌雙方身分資力與加害程度，及其他各種情形核定
    相當之數額（最高法院51年台上字第223號判例參照）。
  2.經查，被上訴人教育程度為高職畢業，94年度所得資料2 筆
    ，共2,602 元，且經營金白麗美容美體生活館，每月收入平
    均五、六萬元，無不動產；而上訴人正值壯年，教育程度為
    大學畢業，94年度所得136 萬0,639 元，案發前服務於日商
    三菱重工從事興建臺灣高鐵的工作，每月收入十餘萬元，目
    前無業，且無不動產，業經兩造分別陳明在卷，並為對造所
    不爭執，復有稅務電子閘門所得調件明細表可稽（原審卷第
    17、18頁），本院審酌上訴人透過莊麗勤、鍾寶鈴向被上訴
    人轉達有關加害生命、身體之事，又先後於94年11月23日15
    時1 分至16時47分許間，連續3 次傳送簡訊恐嚇被上訴人，
    及被上訴人所受傷害、驚嚇、痛苦之程度，兩造身分、地位
    、經濟狀況等情狀，認原審准被上訴人請求非財產上損害之
    金額30萬元，核屬適當，上訴人辯稱原審判決30萬元太高云
    云，並無可採。
五、綜上所述，原審判決上訴人給付被上訴人30萬元及自起訴狀
    繕本送達翌日即95年8 月18日起至清償日止，按週年利率5%
    計算之利息，並無不合。上訴意旨指摘原判決此部分不當，
    求予廢棄改判，為無理由，應予駁回。
六、據上論結，本件上訴為無理由，依民事訴訟法第449 條第1
    項、第78條，判決如主文。
中　　華　　民　　國　　96　　年　　7 　　月　　4 　　日
                            民事第五庭
                                審判長法官    蔡明宛
                                法      官    黃國川
                                法      官    曾錦昌
以上正本證明與原本無異。
本件不得上訴。
中　　華　　民　　國　　96　　年　　7 　　月　　4 　　日
                                書  記  官    郭蘭蕙
